【裁判字號】    95,訴,287
【裁判日期】    951025
【裁判案由】    返還勞保給付補償金
【裁判全文】
臺灣屏東地方法院民事判決               95年度訴字第287號
原      告  台灣糖業股份有限公司
法定代理人  甲○○
訴訟代理人  許再定律師
被      告  乙○○
上列當事人間請求返還勞保給付補償金事件，本院於民國95年10
月18日言詞辯論終結，判決如下：
    主  文
被告應給付原告新臺幣壹佰貳拾壹萬捌仟元，及自民國九十五年
四月二十五日起至清償日止，按週年利率百分之五計算之利息。
訴訟費用由被告負擔。
本判決於原告以新臺幣肆拾萬陸仟元為被告供擔保後得假執行。
但被告如於執行標的物拍定、變賣前，以新臺幣壹佰貳拾壹萬捌
仟元為原告預供擔保，得免為假執行。
    事實及理由
一、程序事項：按訴狀送達後，原告不得將原訴變更或追加他訴
    ，但擴張或緘縮應受判決事項之聲明者，不在此限，民事訴
    訟法第255 條第1 項但書第3 款定有明文。原告起訴時原係
    請求被告給付新臺幣（下同）1,218,000 元，及自95年3 月
    10 日 起至清償日止，按週年利率百分之5 計算之利息；嗣
    將上開請求之利息起算日變更為自支付命令送達之翌日即95
    年4 月25日起計算，核係屬單純緘縮應受判決事項之聲明，
    自應准許。
二、原告主張：被告原係原告之員工，於民國91年6 月30日向原
    告申請參加「91年度專案優惠離退」方案退休離職獲准，並
    由原告給付被告勞保老年給付補償金1,218,000 元，然被告
    又於94年12月30日自屏東縣地政業務從業人員職業工會退職
    ，並再次申請辦理勞保老年給付，嗣經勞工保險局（下稱勞
    保局）核付被告1,554,000 元，依上開專案優惠離退方案作
    業說明（下稱離退方案作業說明）第2 條第3 項規定：「不
    符請領勞保老年給付者，由公司依勞保老年給付標準補償損
    失。但所領補償金於將來再參加該保險領取老年給付時，應
    將原領補償金如數繳回，惟所領之老年給付較所領補償金低
    時，僅繳回與所領之老年給付同金額之補償金，並切結之。
    」，被告即應如數繳回上開原告所給付之勞保老年給付補償
    金，惟被告迄今仍未依前開規定繳還款項，經原告以存證信
    函催討，仍置之不理等語，故聲明：如主文第1 項所示；願
    供擔保請准宣告假執行。
三、被告則以：伊是自願辦理離職退休，並非屆齡退休，而辦理
    離退時並未立切結書，且如按「公營事業移轉民營條例」規
    定，該補償金勞保局依法可逕代扣給與原告。今原告事前便
    宜行事，讓被告誤以為不受離退方案作業說明第2 條第3 項
    規定之拘束，事後再以不當得利意圖索還，顯有違誠信原則
    等情置辯，並聲明：原告之訴及假執行之聲請均駁回；願供
    擔保請准宣告免為假執行。
四、兩造不爭執事項：
(一)、被告係依據原告91年度專案優惠離退方案辦理退休，並領取
    原告依據離退方案作業說明第2 條第3 項規定所給付之勞保
    補償金1,218,000 元。
(二)、台糖公司91年度專案優惠離退方案切結書（本院卷第43頁）
    、台糖公司專案優惠退休人員獎金申領切結書（本院卷第44
    頁）均為真正。
(三)、被告於94年12月30日自屏東縣地政業務從業人員職業工會退
    職，並申請辦理勞保老年給付，嗣經勞保局核付被告1,554,
    000 元，並於95年1 月26日將上開金額匯入被告土地銀行00
    0-000-000000號之帳號。
五、經兩造整理並協議簡化後，本件爭點為：原告得否依據離退
    方案作業說明第2 條第3 項規定請求被告返還勞保補償金1,
    218,000 元？茲論述如下：
(一)、據被告所書立之台糖公司91年度專案優惠離退方案切結書上
    載「本人（即被告）願意依台糖公司九十一年度專案優惠離
    退實施要點優給與條件」並勾選「退休」一欄；及被告本人
    簽名切結無訛之事實；又被告自陳：伊是自願辦理離職退休
    ，退休金是依原告91年度專案優惠離退方案計算，伊有與原
    告承辦人員核對過等語（見本院卷第40頁），足見被告對其
    與原告間勞僱關係之變動，牽涉己身權益維護之事項，尚非
    毫無所知，則兩造間關於被告以91年度專案優惠離退方案辦
    理退休一事，自應均受該離退方案作業說明所約定之權利義
    務關係拘束，實無由被告可得諉為不知，被告辯稱：原告便
    宜行事，有違誠信原則，且伊誤以為不受離退方案作業說第
    2 條第3 項規定之拘束云云，殊難採信。
(二)、又被告既已自屏東縣地政業務從業人員職業工會退職，並申
    請辦理勞保老年給付，且經勞保局核付被告1,554,000 元，
    則依該離退方案作業說明第2 條第3 項規定，被告自應返還
    原告所給付之勞保補償金1,218,000 元。
(三)、從而，原告請求被告應給付原告如主文第1 項所示之金額、
    利息，為有理由，應予准許。
六、假執行之宣告：兩造均陳明願供擔保，聲請宣告假執行或免
    為假執行，爰分別酌定相當之擔保金額准許之。
七、本件事證已臻明確，兩造其餘攻擊防禦方法核與本案判決之
    結果無影響，毋庸一一論述。
八、據上論結，原告之訴為有理由，依民事訴訟法第78條、第39
    0 條第2 項、第392 條第2 項、第3 項，判決如主文。
中    華    民    國    95    年    10    月    25    日
                  民事第二庭  審判長 法  官  阮世賢
                                     法  官  楊文廣
                                     法  官  林孟和
以上為正本，係照原本作成。
如不服本判決，應於收受送達後20日內向本院提出上訴書狀，其
未表明上訴理由者，應於提出上訴後20日內向本院補提理由書狀
（均須按他造當事人之人數附繕本）。
                                     書記官  林天化
中    華    民    國    95    年    10    月    27    日


司法院資訊處製作；財團法人民間司法改革基金會備份。
